【裁判字號】    89,聲再,153
【裁判日期】    891108
【裁判案由】    背信聲請再審
【裁判全文】
臺灣高等法院臺中分院刑事裁定                    八十九年度聲再字第一五三號
    再審聲請人  甲○○
    即受判決人
右列聲請人因偽造文書等案件，對於本院八十九年度上易字第三五一號中華民國八十
九年四月五日確定判決（台灣彰化地方法院八十七年度易字第一六四三號、台灣彰化
地方法院檢察署八十七年度偵字第一八六五號）聲請再審，本院裁定如左：
      主  文
再審之聲請駁回。
      理  由
一、聲請意旨略稱：１、另被告毆振華與歐振分等人訂立同意書時，系爭原田中段田
    中小段第一二六等地號土地，乃登記為毆振華所有，而同段第一二八地號土地登
    記為訴外人張存義所有，至六十四年十一月間始賣與毆振華；又原卓乃潭段第五
    九三號土地為訴外人楊一所有，至六十五年四月間出賣與毆振華取得，即毆振華
    取得現今已變更為彰化縣田中鎮○○段第一二八一、一二八二及一一三地號土地
    之前，告訴人毆振分、毆振雄既非系爭土地之登記名義人，怎能取得所有權成立
    信託關係呢？此乃原審事實認定違誤之一。２、又被告毆振華與告訴人等之間，
    就系爭土地既有信託關係存在，參酌最高法院七十三年台上字第二六九九號判例
    意旨，被告就系爭土地設定抵押權擔保，既非侵權行為，主觀上應認為係被告毆
    春欉與另案被告毆春華父子之間處分自己之財產，即無偽造文書之犯意。本事件
    本屬民事糾葛，並非偽造文書，此為原審事實認定違誤之二。３、又八十九年二
    月十八日原審法院審理時，被告曾為這些土地為何信託登記為毆振華所有，陳述
    「我爺爺在世時有負債，他過世，由我父親承擔債務，才過戶我父親名下，我們
    不懂遺產由子女繼承」辯詞，原審法院理應對告訴人等調查相關證據，究明其等
    與另案毆振華間之信託關係是否屬實，此乃原審重要證物漏未審酌之違誤。４、
    又台灣彰化地方法院八十七年度易字第一六四三號、本院八十九年度上易字第三
    五一號刑事判決，共同援引聲請人偵訊中公訴人蒐集之三項辯詞之第三項「自被
    告陳國訓所提出之員林信用合作社存款存摺與帳冊互相對照：：再稽諸該帳冊所
    載之借款期間長達二年，竟均順序記予二紙便條紙上，且係使用同一支筆之筆跡
    ，僅為下筆較重之別，殊與經驗法則有悖，該二紙帳冊應係臨訟假造，尚非可採
    為其等借款之憑據：：與常情難認無違。」之認定，其證據之調查，再審聲請人
    難以認同。由於上揭帳冊二紙便條上之記載，公訴人檢察官依影本採認，第一、
    二審持以同一見解，未積極實施真實證據調查，致未發現真實，再審聲請人為求
    證據之真實發現，及彌補本項缺失，特提該帳冊二紙便條原始拷具，以證本案尚
    有刑事訴訟法第四百二十條第一項所定情形之一，及同法第四百二十一條有足以
    影響判決之重要證據漏未審酌筆跡情形。爰依刑事訴訟法第四百二十條第一項第
    六款、第四百二十一條、第四百二十四條、第四百二十六條第一項、第四百二十
    七條第二款、第四百二十九條、第四百三十五條第一項等規定，聲請再審云云。
二、按所謂重要證據漏未審酌，須該證據足以影響於原判決事實之認定，並以該證據
    已予提出，而被捨棄不予採用，並未敘明其捨棄之理由者為限，如未經於偵查或
    審判中提出，或判決確定後，始發見之證據，判決當時既無從審酌，自不包括在
    內。且依刑事訴訟法第四百二十一條規定，重要證據漏未審酌而聲請再審，須於
    判決送達後二十日內為之，同法第四百二十四條定有明文。查本院八十九年度上
    易字第三五一號刑事判決，係於八十九四月十四日送達聲請人，業經本院調閱上
    開卷宗無訛。聲請人遲至八十九年六月九日，始以重要證據漏未審酌為理由，聲
    請再審，已逾二十日之期間，難謂合法。
三、又聲請人以確定判決，認定事實有違誤；及未調查相關證據，究明其等與另案被
    告歐振華間之信託關係是否屬實；及確定判決認定二紙帳冊係臨訟假造，不可採
    為有借款之憑證，再審聲請人難以認同為理由，並提出帳冊影本二紙，依刑事訴
    訟法第四百二十條第一項第六款規定聲請再審。按刑事訴訟法第四百二十條第一
    項第六款係規定，因發現確實之新證據，足認受有罪判決之人應受無罪、免訴、
    免刑或輕於原判決所認罪名之判決者，為受判決人之利益得聲請再審。本件聲請
    人除提出帳冊影本二紙外，並未提出其他任何新證據供調查。而上開帳冊已於偵
    查中及第一、二審審理時，經調查斟酌，並非新證據。聲請人又未敘明有何其他
    確實之新證據，空言確定判決認定事實有誤，未調查相關證據，自難認有刑事訴
    訟法第四百二十條第一項第六款之發現確實之新證據之情形。聲請人再審之聲請
    難謂合法。
四、又聲請再審，須對於有罪、無罪、免訴或不受理之判決為之，此觀刑事訴訟法第
    四百二十條、第四百二十一條、第四百二十二條之規定自明。對於駁回再審聲請
    之裁定，不得聲請再審。本件聲請人對本院八十九年度聲再字第一二五號刑事裁
    定，聲請再審，於法未合，應予駁回。
五、據上論斷，應依刑事訴訟法第四百三十四條第一項裁定如主文。
中      華      民      國    八十九    年    十一    月      八        日
                                  臺灣高等法院臺中分院刑事第九庭
                                        審判長法  官  胡  森  田
                                              法  官  康  應  龍
                                              法  官  趙  春  碧
右正本證明與原本無異。
不得抗告。
                                              書記官  廖  來  信
中      華      民      國    八十九    年    十一    月      十        日
                                                                        Ｃ


司法院資訊處製作；財團法人民間司法改革基金會備份。
